【裁判字號】    95,停,120
【裁判日期】    951114
【裁判案由】    聲請停止執行
【裁判全文】
臺北高等行政法院裁定
                                     95年度停字第00120號
聲  請  人  甲○
代  理  人  蔡雲璽  律師
相  對  人  臺北縣政府
代  表  人  乙○○縣長）住同.
代  理  人  丙○○
            戊○○
            丁○○
上列當事人間因限令出國事件，聲請人聲請停止原處分之執行，
本院裁定如下：
    主  文
臺北縣政府中華民國95年10月30日北縣府警外限字第002005號限
令出國處分書之處分，於行政爭訟確定前，停止執行。
聲請程序費用由相對人負擔。
    理  由
一、按原行政處分之合法性顯有疑義者，或原行政處分之執行將
    發生難以回復之損害，且有急迫情事，並非為維護重大公共
    利益所必要者，依訴願法第93條第3項規定，行政法院即得
    依聲請停止執行。次按行政訴訟起訴前，如原處分或決定之
    執行將發生難於回復之損害，且有急迫情事，當事人亦得依
    行政訴訟法第116條第3項前段規定向行政法院聲請裁定停止
    執行。又所謂難於回復之損害，係指其損害不能回復原狀，
    或不能以金錢賠償，或一般社會通念上，如為執行可認達到
    回復困難之程度而言。
二、本件聲請意旨略謂：
  (一)聲請人為奈及利亞人於民國（下同）93年5月26日取得歸化
    中華民國許可，並於95年8月4日取得臺灣地區定居證，但內
    政部卻以95年10月23日警署外字第0950134887號函文相對人
    ，要求相對人辦理限令聲請人出國，而相對人依入出國及移
    民法第34條第8款以北縣府警外限字第002005號（下稱系爭
    處分）限令聲請人於95年11月9日前出國，聲請人於11月7日
    晚間輾轉得知處分書內容，除聲請本件停止執行外，已併同
    提起訴願。聲請人係以無戶籍國人而配偶在臺定居之身份申
    請定居，因此聲請人原所依據之申請定居許可並非係以外僑
    身份為之，而是以中華民國國民身份為之，相對人卻認為聲
    請人是因為以外僑身份所申請之居留許可遭撤銷，因而限令
    出國，因此援引入出國及移民法第34條第8 款為處分依據，
    其適用法令顯有未當。另本件系爭處分書記載「於收到本通
    知後7 日內自行離境」，然其發文日期為95年11月2 日，且
    聲請人於同月7 日始接到轄區警員送達交付，此時距處分書
    應出境日期僅餘30餘小時，系爭處分顯然逾越裁量權。
  (二)聲請人在臺結婚生子，10年來工作及生活均以臺灣為重心，
    目前為力彤貿易有限公司負責人，縱事後澄清，讓聲請人恢
    復回臺，但其間之折磨及損害將無法彌補。質言之，聲請人
    於87年12月2日與國人王佳哖結婚，現育有年僅3歲之幼女古
    易彤，如被迫出境，將與妻女分散，而無法行使對幼女之監
    護權，幼女立即面臨欠缺父愛之關照，且公司之事業亦將乏
    人負責，此等權益及天倫親情實難以金錢賠償或回復，另因
    系爭處分限令出國期限已至，本件情形顯屬急迫，爰請求停
    止限令出國之執行等語。
三、經查：
   (一)本件系爭處分之行政爭訟目前尚在訴願中，已據聲請人陳
     明在聲請狀中，並有其訴願書影本附卷足稽，而系爭處分
     內容欄（Decision）第1 、2 行載明：「．．．限令受處
     分人於2006/11/9 前出國。逾期未出國者，將依入出國及
     移民法第34條規定強制驅逐出國。」有系爭處分書影本一
     份附卷足稽，可知聲請人為本件聲請時系爭處分書通知出
     國之時限將屆，從而本件聲請人之聲請，雖因系爭處分之
     行政爭訟仍在訴願中，但因有時間急迫及情況緊急，有待
     行政法院立即加以處理之必要性應可認定，先予敘明。
   (二)按「父母為未成年子女之法定代理人。」民法第1086條定
     有明文。可知父母均為未成年子女之共同監護權人（即共
     同享有對未成年子女權利義務之行使）。查本件聲請人之
     配偶為國人王佳哖（65年次），兩人共同育有一年僅3歲之
     幼女古易彤（92年7月16日生），有渠等之戶口名簿影本一
     份附卷足稽，是系爭處分限令聲請人出國，否則強制驅逐
     出國，情況急迫，如不予停止執行，聲請人屆期將被強制
     驅逐出國將無法入境，首先衝擊聲請人之正常家庭生活，
     立時無法共同行使監護看顧其幼女古易彤之生活起居，幼
     女亦將面臨立即缺乏父愛之照顧，其在臺妻子亦立時頓失
     生活中心；另聲請人為力彤貿易有限公司負責人，另有臺
     北縣政府營利事業登記證影本一份附卷可參，其事業亦因
     乏負責人就近監督將大受影響。此種因聲請人遭系爭處分
     限令出國，如未依限出國將遭強制驅逐出國之頓失親情損
     失與痛苦，實難以金錢賠償衡量，亦難以回復原狀，衡諸
     一般社會通念，系爭處分如為執行應可認達到回復困難之
     程度。
   (三)況相對人對於系爭處分是否在合理期間內合法送達聲請人
     部分，僅提出大宗郵件限時掛號之執據清單，並非雙掛號
     而無送達回執可資參照，自無法檢視聲請人於何時收受送
     達，更且審諸大宗郵件限時掛號之執據清單之文號僅記載
     「151522」，並無其他可與系爭處分資比對之資料，又以
     「151522」記載者，復有5 筆；另甲○即聲請人姓名又係
     以插入方式註記，則系爭處分是否已於合理期間送達，即
     難以證明，聲請人聲稱係於11月7 日晚間輾轉得知處分書
     內容，限令於同月9 日出國，益見聲請人所稱本件時間急
     迫即非無據。
四、從而，本件聲請人之聲請核與首揭之規定相符，為有理由，
    其聲請停止執行，應予准許。又本件停止執行核與公益無涉
    ，在此敘明。
五、依行政訴訟法第104 條，民事訴訟法第78條、第95條，裁定
    如主文。
中    華    民    國    95    年   11    月    14    日
                    第六庭審判長法  官  吳  慧  娟
                                法  官  許  瑞  助
                                法  官  陳  鴻  斌
上為正本係照原本作成。
如不服本裁定，應於送達後10日內向本院提出抗告狀（須按他造
人數附繕本）。
中    華    民    國    95    年    11    月   16     日
                                書記官  陳  清  容


司法院資訊處製作；財團法人民間司法改革基金會備份。
